【裁判字號】    92,上易,1109
【裁判日期】    920611
【裁判案由】    侵占
【裁判全文】
臺灣高等法院刑事判決                          九十二年度上易字第一一○九號
    上  訴  人
    即  被  告  甲○○
右上訴人因侵占案件，不服臺灣板橋地方法院九十一年度自字第三○四號，中華民國
九十二年三月十九日第一審判決，提起上訴，本院判決如左：
    主  文
原判決撤銷。
甲○○無罪。
    理  由
一、自訴意旨如自訴狀所載（詳如附件）。
二、按事實之認定，應憑證據，如未能發現相當證據，或證據不足以證明，自不能以
    推測或擬制之方法，以為裁判基礎；又認定不利於被告之事實，須依積極證據，
    苟積極證據不足為不利於被告事實之認定時，即應為有利於被告之認定，更不必
    有何有利之證據。最高法院分別著有四十年度台上字第八十六號、三十年度上字
    第八一六號判例可參。訊據上訴人即被告甲○○堅決否認侵占犯行，並辯稱：其
    父於民國九十一年五月初病逝，乃返回高雄縣橋頭鄉老家奔喪，此段時間沒有正
    常時間駕駛計程車營業，以致收入減少，為支付生活費用，無力繳交租金，原本
    想向友人借錢再返還自訴人乙○○，因遲未借得金錢，致難以償債，伊將車輛停
    放在住處附近之停車格，自訴人很容易即尋獲，可見其無侵占車輛意思等語。
三、經查：
  (一)本件自訴人指控被告侵占，無非係以被告自九十一年五月三日起即不再繳租，以
    存證信函催告，仍不將車返還為其論據。按侵占罪之成立，以擅自處分自己持有
    之他人所有物，或變易持有之意為所有之意，而逕為所有人之行為，始能成立，
    如僅將持有物延不交還或有其他原因致一時未能交還，既缺乏主觀要件，即難遽
    以該罪相繩（參見最高法院四十一年度台非字第五十七號、六十八年度台上字第
    三一四六號判例）。本件被告並未將系爭車輛處分，再據自訴人供述：「（被告
    車子是否停在他家附近停車格？）是。他沒有故意藏起來」（見本院九十二年五
    月十九日訊問筆錄），因被告雖未將車輛歸還，但其既未搬家，又未故意隱匿或
    處分車輛，實難認其有將持有之車輛變更為所有，而有侵占之情形。
  (二)本件被告與自訴人係於九十年十二月八日訂立契約租用小客車營業，此有雙方所
    簽立之計程車小客車租賃契約在卷可佐。而被告嗣至九十一年五月三日始未繳租
    ，依此估算，其正常繳租已達半年，顯示其自始並無何不法意圖，自訴人亦不否
    認被告父親於九十一年五月出殯，可見被告因遭家變，營業不正常而無法如期繳
    租，此符社會常情，難認其不繳租金有何惡意。況自訴人再陳稱被告收到存證信
    函後，有與其妻聯絡請求寬限幾天，嗣並已與其達成和解等情，顯示被告主動積
    極尋求解決欠租之事，益見被告主觀上無任何不法所有之意圖。
四、綜上，被告所為尚與侵占罪構成要件有間。此外，又查無其他積極證據足證被告
    有自訴人所指之侵占犯行，被告犯罪應屬不能證明，原審未為詳究，遽為論罪科
    刑，尚有未洽，被告上訴否認犯罪，應認有理由，自應由本院將原判決撤銷，改
    諭知被告無罪，庶免冤抑。
據上論斷，應依刑事訴訟法第三百六十九條第一項前段、第三百六十四條、第三百四
十三條、第三百零一條第一項前段，判決如主文。
中      華      民      國    九十二    年      六      月     十一     日
                              臺灣高等法院刑事第五庭
                                  審判長法  官  曾  德  水
                                        法  官  蘇  素  娥
                                        法  官  楊  貴  雄
右正本證明與原本無異。
不得上訴。
                                        書記官  林  淑  貞
中      華      民      國    九十二    年      六      月     十二     日


司法院資訊處製作；財團法人民間司法改革基金會備份。
